【裁判字號】    97,訴,2240
【裁判日期】    970925
【裁判案由】    偽造有價證券等
【裁判全文】
臺灣臺中地方法院刑事判決  97年度訴字第2240號
公  訴  人  臺灣臺中地方法院檢察署檢察官
被      告  丙○○
            乙○○
共同指定辯護人  本院公設辯護人梁乃莉
上列被告因偽造有價證券等案件，經檢察官提起公訴（97年度偵
緝字第806號、第807號），本院判決如下：
    主    文
丙○○、乙○○共同犯偽造有價證券罪，各處有期徒刑壹年拾月
，均緩刑伍年，並均應向指定之公益團體、地方自治團體或社區
提供壹佰小時之義務勞務。緩刑期內均付保護管束。
票據號碼ＷＧ0000000號之本票上所偽造「黃孟德」、「
莊麗花」名義為共同發票人部分之「黃孟德」、「莊麗花」署押
、票據號碼ＷＧ0000000號之本票，均沒收；人和小客車
租賃有限公司租車契約書NO:12954上連帶保證人欄、契約條款欄
上「黃雅惠」署押及指印各貳枚，均沒收。
    犯罪事實
一、丙○○於民國九十六年十一月十二日，向經營「人和小客車
    租賃有限公司」（下稱人和公司）之陳振芳，租用車牌號碼
    ６４８９－ＬＡ號自小客車。詎丙○○、乙○○二人明知未
    得丙○○之姊黃雅惠之同意，竟共同基於偽造私文書及偽造
    有價證券之犯意聯絡，於九十六年十一月二十五日左右某時
    ，在臺中縣大甲鎮○○路二九四號之人和公司，由乙○○冒
    用黃雅惠之名義，在租車契約書上之連帶保證人欄、契約條
    款欄偽簽「黃雅惠」署押、指印各二枚，而偽造用以表示黃
    雅惠同意為該租車契約擔任連帶保證人用意之私文書，再持
    以向陳振芳租用前開自小客車，足生損害於黃雅惠及人和公
    司；又接續在票號ＷＧ0000000號本票正面偽簽「黃
    孟德」、「莊麗花」署押各一枚；在ＷＧ0000000號
    本票正面偽簽「陳金源」、「藍鳳英」署押各一枚及在票號
    ＷＧ0000000號本票正面偽簽「黃雅惠」署押、指印
    各一枚，以完成表彰係由「黃孟德」、「莊麗花」、「黃雅
    惠」、「陳金源」、「藍鳳英」分別共同簽發並負擔票號Ｗ
    Ｇ0000000號、ＷＧ0000000號上所示債務意
    旨之有價證券本票各一張。丙○○與乙○○進而持該二張本
    票，用以持向陳振芳行使，作為租用前開自小客車之擔保之
    用，足生損害於黃雅惠、黃孟德、莊麗花、陳金源、藍鳳英
    等人。
二、案經被害人人和公司告訴臺灣臺中地方法院檢察署檢察官偵
    查起訴。
    理    由
一、證據能力之說明：按現行刑事訴訟法為保障被告之反對詰問
    權，排除具有虛偽危險性之傳聞證據，以求實體真實之發見
    ，於該法第一百五十九條第一項明定被告以外之人於審判外
    之言詞或書面陳述，除法律有規定者外，不得作為證據。而
    刑事訴訟法第一百五十九條之一至第一百五十九條之四有傳
    聞法則之例外規定，且被告以外之人於審判外之陳述，雖不
    符前四條之規定，而經當事人於審判程序同意作為證據，法
    院審酌該言詞陳述或書面陳述作成時之情況，認為適當者，
    亦得為證據；當事人、代理人或辯護人於法院調查證據時，
    知有第一百五十九條第一項不得為證據之情形，而未於言詞
    辯論終結前聲明異議者，視為有前項之同意，刑事訴訟法第
    一百五十九條之五定有明文。查本件證人即被害人黃雅惠、
    證人即告訴代理人丁○○於警詢、偵訊中之證述，均屬於審
    判外之陳述，為傳聞證據，然被告二人及指定辯護人於本院
    審理時未表示意見，顯不予爭執，且迄至言詞辯論終結前亦
    未曾聲明異議，本院審酌上開證據資料製作時之情況，尚無
    違法不當及證明力明顯過低之瑕疵，亦認為以之作為證據應
    屬適當，且指訴內容係針對被告是否有偽造私文書及偽造有
    價證券犯行之事實，為證明本案犯罪事實所必要，故揆諸上
    開規定，爰依刑事訴訟法第一百五十九條之五規定，認上揭
    證據資料均例外認有證據能力，合先敘明。
二、訊據被告丙○○、乙○○對於上開犯罪事實於偵查中及本院
    審理時均坦承不諱，並有告訴代理人丁○○、被害人黃雅惠
    等人於偵查中之證述，又有被告丙○○、乙○○二人偽簽「
    黃雅惠」、「黃孟德」、「莊麗花」、「陳金源」、「藍鳳
    英」等人名義之租車契約書、本票二紙等在卷可稽。足認被
    告丙○○、乙○○二人之自白與事實相符，本件事證明確，
    被告丙○○、乙○○二人犯行，均堪認定。
三、核被告丙○○、乙○○二人所為，均係犯刑法第二百零一條
    第一項之偽造有價證券、同法第二百十六條、第二百十條之
    行使偽造私文書罪。又被告丙○○、乙○○二人，就上開偽
    造有價證券及行使偽造私文書之犯行間，有犯意聯絡及行為
    分擔，均為正犯。被告丙○○、乙○○二人在票號ＷＧ00
    00000號本票正面偽簽「黃孟德」、「莊麗花」等人署
    押及在票號ＷＧ0000000號之本票上偽造「黃雅惠」
    、「陳金源」、「藍鳳英」等人署押之行為，均係屬偽造有
    價證券之階段行為，再其偽造後復持以行使，其行使偽造有
    價證券之低度行為，應為其偽造有價證券之高度行為所吸收
    ，均不另論罪。另與被告丙○○、乙○○二人共同在租車契
    約書上之連帶保證人欄偽簽「黃雅惠」署名、署押各二枚，
    均為各該偽造私文書行為之一部，而偽造後復持以行使，各
    該偽造之低度行為，應為各該行使之高度行為所吸收，均不
    另論罪。又行使偽造有價證券以使人交付財物，因其所交付
    者，係該證券本身之價值，則其詐欺取財，仍屬行使偽造有
    價證券行為之內容，不另成立詐欺罪名，併此敘明。再按刑
    法上接續犯之概念係指數行為於同時同地或密切接近之時地
    實施，侵害同一之法益，各行為之獨立性極為薄弱，依一般
    社會健全觀念，在時間差距上，難以強行分開，在刑法評價
    上，以視為數個舉動之接續施行，合為包括之一行為予以評
    價，較為合理，則屬接續犯，而為包括之一罪（最高法院八
    十六年臺上字第三二九五號判例可資參照）。又被告丙○○
    、乙○○二人於時間緊接、地點相同之處所，係利用同一機
    會，於時間、地點均密接之情形下，就同一犯罪構成要件事
    實，本於單一犯意接續進行，為接續犯，應逕論以單一之偽
    造有價證券罪。再被告以一偽簽行為，觸犯上開數罪名，屬
    想像競合犯，應從一重之偽造有價證券罪處斷。再者，被告
    丙○○、乙○○二人本案所犯之偽造有價證券罪係三年以上
    十年以下有期徒刑之罪，雖為重罪，惟被告丙○○、乙○○
    二人係偽造之本票僅有一張，且其目的僅係為供租車擔保之
    用，對金融交易秩序之影響尚屬有限，法重情輕，其犯罪情
    況在客觀上尚堪憫恕，如逕科以法定最輕本刑，猶嫌過重，
    所犯偽造有價證券罪部分，爰依刑法第五十九條酌減情形之
    規定，減輕其刑。爰審酌被告二人犯罪之動機、目的，及其
    犯罪手段、智識程度、所生危害及犯罪後坦認罪愆，頗具悔
    意，且已與被害人人和公司、黃雅惠達成和解，被害人並表
    明願意給被告二人機會等一切情狀，各量處如主文所示之刑
    ，以資懲儆。末查，被告丙○○、乙○○二人前均未曾因故
    意犯罪受有期徒刑以上刑之宣告，有臺灣高等法院被告前案
    紀錄表在卷可按，其二人因一時失慮，致為本件犯行，被告
    丙○○、乙○○二人經此偵審程序與科刑之教訓，當能知所
    警惕而信無再犯之虞，本院因認對其所宣告之刑，應以暫不
    執行為適當，爰併諭知被告二人緩刑五年，以勵自新；惟被
    告二人有偽造有價證券之行為，守法觀念顯有不足，為使被
    告於緩刑期間內，仍深知戒惕，避免緩刑之宣告遭撤銷，且
    導正其行為與法治之觀念，爰併宣告其於緩刑期間內，向指
    定之公益團體、地方自治團體或社區，提供一百小時之義務
    勞務，並依刑法第九十三條第一項第二款之規定，應於緩刑
    期間付保護管束，期能使被告於義務勞務過程及保護管束期
    間，確切明瞭其行為所造成之損害，並培養正確法治觀念。
    至於被告究應向何公益團體、地方自治團體或社區提供義務
    勞務，屬執行之問題，應由執行檢察官斟酌全案情節及各公
    益團體、地方自治團體或社區之需求，妥為指定，併予敘明
    。又被告偽造上開號碼ＷＧ0000000號之本票上所偽
    造「黃孟德」、「莊麗花」名義為共同發票人部分之「黃孟
    德」、「莊麗花」署押、票據號碼ＷＧ0000000號之
    本票本票及人和小客車租賃有限公司租車契約書NO:12954上
    連帶保證人欄、契約條款欄之「黃雅惠」署押、指印各二枚
    雖均未據扣案，然不能證明已滅失，爰分別依刑法第二百零
    五條及第二百十九條規定宣告沒收。至於被告丙○○於票號
    ＷＧ0000000號之本票上之簽名既為真正，以其名義
    所為發票人部分則仍屬有效之票據，不在依法應予沒收之列
    （最高法院八十四年臺上字第一五五○號判例參照），附此
    敘明。
據上論斷，應依刑事訴訟法第二百九十九條第一項前段，刑法第
二十八條、二百零一條第一項、第二百十六條、第二百十條、第
五十九條、第七十四條第一項第一款、第二項第五款、第九十三
條第一項第二款、第二百零五條、第二百十九條，刑法施行法第
一條之一第一項、第二項前段，判決如主文。
本案經檢察官甲○○到庭執行職務。
中    華    民    國    97    年    9     月    25    日
                刑事第七庭  審判長法  官  陳如玲
                                  法  官  郭德進
                                  法  官  張清洲
以上正本證明與原本無異。
如不服本判決，應於收送達後十日內向本院提出上訴書狀（應敘
述具體理由並附繕本）。
上訴書狀如未敘述理由，應於上訴期間屆滿後二十日內補提理由
書於本院。
                                  書記官  詹東益
中    華    民    國    97    年    9     月    25    日
附錄本案所犯法條全文
中華民國刑法第201條第1項
意圖供行使之用，而偽造、變造公債票、公司股票或其他有價證
券者，處三年以上十年以下有期徒刑，得併科三千元以下罰金。
中華民國刑法第210條
偽造、變造私文書，足以生損害於公眾或他人者，處五年以下有
期徒刑。
中華民國刑法第216條
行使第二百十條至第二百十五條之文書者，依偽造、變造文書或
登載不實事項或使登載不實事項之規定處斷。
中華民國刑法第217條
偽造印章、印文或署押，足以生損害於公眾或他人者，處三年以
下有期徒刑。
盜用印章、印文或署押，足以生損害於公眾或他人者，亦同。


司法院資訊處製作；財團法人民間司法改革基金會備份。
